最高法院刑事判決　　　　　　　　　　　　　　　九十一年度台上字第一三七二號
　　上訴人　台灣高等法院高雄分院檢察署檢察官
　　被　告　甲○○
右上訴人因被告偽證案件，不服台灣高等法院高雄分院中華民國八十九年一月十二日
第二審判決（八十八年度上訴字第一六九七號，起訴案號：台灣高雄地方法院檢察署
八十八年度偵字第二○三三○號），提起上訴，本院判決如左：
    主  文
上訴駁回。
    理  由
按刑事訴訟法第三百七十七條規定：上訴於第三審法院，非以判決違背法令為理由，
不得為之。是提起第三審上訴，應以原判決違背法令為理由，係屬法定要件。如果上
訴理由係對原審已調查明確並於判決內論駁或說明之事項，徒憑己見重為事實上之爭
辯，或任意指摘，顯與法律規定得為第三審上訴理由之違法情形不相適合時，即應認
其上訴為違背法律上之程式，予以駁回。本件原判決係以檢察官起訴書指訴被告甲○
○係蔡松山之朋友，因蔡松山被訴於民國（下同）八十八年二月十日凌晨零時十分許
，毀損邱水星所有車牌ＸＬ｜一七八號大貨車之擋風玻璃及駕駛座旁玻璃，經檢察官
提起公訴，在台灣高雄地方法院審理中（八十八年度易字第二二二九號毀棄損壞案件
），蔡松山為求脫罪，竟要求被告為其於八十八年二月九日夜間及翌日凌晨之行蹤作
證提供不在場證明，被告乃於八十八年七月十六日上午九時四十分許，在該院刑事第
二法庭，明知蔡松山於八十八年二月九日夜間及翌日凌晨並未於其住處打牌，而於執
行審判職務之公署審判時，並案情有重要關係之事項供前具結作證虛偽陳述蔡松山於
後開時間在其高雄縣鳳山市○○街三十二號住處打牌，企圖以此不實之事項為蔡松山
提供不在場證明，表示蔡松山並無該時地毀損邱水星之車輛，因認被告涉犯刑法第一
百六十八條之偽證罪嫌云云；但訊之被告堅決否認偽證犯行，且被告於上開案件審理
中明確證稱蔡松山係於八十八年二月十日晚上八時至十一日凌晨一、二時許，在其住
處打牌等語，此與蔡松山被訴於八十八年二月十日凌晨零時十分許，毀損邱水星所有
大貨車之玻璃之犯罪時間無關，其所為上開證言縱屬虛偽之陳述，亦無使裁判陷於錯
誤之危險，自難以偽證罪相繩等情，經審理結果認為不能證明被告犯罪，因而撤銷第
一審之科刑判決，改判諭知被告無罪。核其推理論斷於論理法則等證據法則並無違背
。檢察官上訴意旨略稱：蔡松山就其被訴毀棄損壞案件，於第一審法院審理中舉被告
為其不在場之證明，被告竟於八十八年七月十六日在該院審理時，具結證述蔡松山不
在案發現場，其用意係在使蔡松山脫免罪責，雖其所證蔡松山於八十八年二月十日晚
上八時至翌日凌晨一、二時在其住處云云，而與蔡松山被訴之案發時間有所出入，然
既在表明蔡松山於案發時不在場，此應屬誤述，無礙其偽證之本意。原審未審究其證
述之真意，及蔡松山於檢察官偵查中及第一審審理初期均未舉出證人以證明其不在場
，遽認被告所證非屬案情有重要關係事項，有調查職責未盡及違背論理法則之違誤云
云。惟查：刑法第一百六十八條之偽證罪，係以於案情有重要關係之事項，故意為虛
偽之陳述為構成要件，如非於案情有重要關係之事項，故意為虛偽之陳述，即與該條
規定不合；且所謂於案情有重要關係之事項，係指該事項之有無，足以影響於裁判之
結果者而言，蓋證人就此種事項為虛偽之陳述，則有使裁判陷於錯誤之危險，故以之
為偽證罪，而科以刑罰，苟其事項之有無，與裁判之結果無關，僅因其陳述之虛偽，
即對之科刑未免失之過酷，是以上開法條加此特別構成要件，以限定虛偽陳述之處罰
範圍（本院二十九年度上字第二三四一號、三十年上字第二○三二號著有判例）。被
告為上開具結作證時，既明確證稱蔡松山係於八十八年二月十日晚上八時至十一日凌
晨一、二時許，在其住處打牌等語，而與蔡松山被訴於八十八年二月十日凌晨零時十
分許犯毀損罪嫌之犯罪時間毫不相涉，原審以其所為上開證述縱屬虛偽，亦無使裁判
陷於錯誤之危險，而難以偽證罪相繩，於法尚無違誤；至於被告是否出於為蔡松山串
證之本意，或實際供述日期是否出自誤述，要均不足影響其尚欠缺上述特別構成要件
之認定，依上開判例說明，自亦不能論以偽證罪，原審未就此部分事實為無益之調查
，亦無違法可言。上開檢察官上訴意旨，係對原審已調查明確並於判決內論駁或說明
之事項，徒憑己見重為事實上之爭辯，或任意指摘，自與法律規定得為第三審上訴理
由之違法情形不相適合。綜上說明，應認本件上訴為違背法律上之程式，予以駁回。
據上論結，應依刑事訴訟法第三百九十五條前段，判決如主文。
中      華      民      國    九十一    年      三      月     十四     日
                              最高法院刑事第十一庭
                                  審判長法官  呂  潮  澤
                                        法官  白  文  漳
                                        法官  陳  世  雄
                                        法官  孫  增  同
                                        法官  林  開  任
      右正本證明與原本無異
                                              書  記  官
中      華      民      國    九十一    年      三      月     十九     日
